臺灣高等法院刑事判決　　　　　　　　96年度上訴字第3651號
上　訴　人
即　被　告　甲○○
上列上訴人因毒品危害防制條例案件，不服臺灣宜蘭地方法院96
年度訴字第94號，中華民國96年7 月10日第一審判決（起訴案號
：臺灣宜蘭地方法院檢察署96年度毒偵字第93號），提起上訴，
本院判決如下：
    主  文
原判決撤銷。
甲○○施用第一級毒品，累犯，處有期徒刑壹年肆月，扣案之第
一級毒品海洛因貳拾壹包（合計淨重壹點貳公克、空包裝總重
點柒玖公克）及第二級毒品安非他命壹包（毛重零點壹公克）
均沒收銷燬之。減為有期徒刑捌月，扣案之第一級毒品海洛因貳
拾壹包（合計淨重壹點貳公克、空包裝總重點柒玖公克）及
第二級毒品安非他命壹包（毛重零點壹公克）均沒收銷燬之。
    事  實
一、甲○○前因施用毒品案件，經原審法院以88年度毒聲字第14
    1 號裁定送觀察、勒戒後，認無繼續施用毒品傾向，由臺灣
    宜蘭地方法院檢察署檢察官於民國88年5 月25日，以88年度
    偵緝字第171 號、88年度偵字第1778號為不起訴處分確定；
    再因施用毒品案件，經原審法院以88年度毒聲字第564 號裁
    定送觀察、勒戒後，認有繼續施用毒品傾向，經本院以88年
    度毒聲字第979號裁定送強制戒治，於89年2月25日停止戒治
    出所，而該次施用毒品犯行，經原審於89年4月7日，以89年
    度訴字第24號刑事判決判處有期徒刑1年2月確定，於92 年8
    月26日假釋出監並付保護管束；又因施用毒品案件，經本院
    於93年7月5日，以93年度訴字第152 號刑事判決判處有期徒
    刑10月確定，上開假釋嗣經撤銷執行殘刑，並與有期徒刑10
    月接續執行後，於95年4 月13日執行完畢出監。詎其猶不知
    悔改，竟基於同時施用第一級毒品海洛因（下稱海洛因）及
    第二級毒品安非他命（下稱安非他命）抵癮之單一犯意，自
    95年12月中旬某日時起，至96年1 月14日某時止，在宜蘭縣
    宜蘭市○○路86巷10弄38號住處內，以將海洛因及安非他命
    同時放入玻璃球內燒烤後吸食煙霧之方式，同時施用海洛因
    及安非他命6、7次。嗣其先後於：(一)96年1月6日晚間7時10
    分許，在宜蘭縣員山鄉○○路37號旁為警查獲，扣得海洛因
    21包（合計淨重1.32公克、空包裝總重3.79公克）、安非他
    命1包（毛重0.1公克），並於96年1月7日中午12時50分許採
    集其尿液送鑑定之結果，呈嗎啡及安非他命陽性反應；(二)96
    年1 月15日因毒品案件經警通知到案說明，於同日下午2時7
    分許徵得其同意採尿送鑑定之結果，呈嗎啡及安非他命陽性
    反應，始知悉上情。
二、案經宜蘭縣警察局礁溪分局、宜蘭縣警察局三星分局報請臺
    灣宜蘭地方法院檢察署檢察官偵查起訴及移送併辦。
    理  由
一、訊據被告甲○○於原審審理中，對於上開施用毒品海洛因及
    安非他命犯行均坦承不諱，且其為警先後於96年1月7日中午
    12時50分許、96年1 月15日下午2時7分許採集尿液送鑑定之
    結果，均呈嗎啡及安非他命陽性反應，有宜蘭縣警察局礁溪
    分局偵辦毒品案件嫌犯尿液檢體編號、姓名對照登記總表1
    紙、宜蘭縣警察局三星分局偵辦違反毒品危害防制條例案件
    尿液編號對照表1 紙，及慈濟大學濫用藥物檢驗中心出具之
    檢驗總表2 紙在卷可證，再被告於96年1月6日查獲時扣得之
    粉狀物品21包，經送請法務部調查局鑑定後，確為毒品海洛
    因，有該局96年2月10日調科壹字第09623011470號鑑定書1
    紙附卷可證，是被告之自白要與事實相符，足堪採信。又被
    告前因施用毒品案件，經原審以88年度毒聲字第141 號裁定
    送觀察、勒戒後，認無繼續施用毒品傾向，由臺灣宜蘭地方
    法院檢察署檢察官以88年度偵緝字第171 號、88年度偵字第
    1778號為不起訴處分確定，再因施用毒品案件，經原審以88
    年度毒聲字第564 號裁定送觀察、勒戒後，認有繼續施用毒
    品傾向，經原審以88年度毒聲字第979 號裁定送強制戒治，
    於89年2 月25日停止戒治出所，而該次施用毒品犯行，經本
    院於89年4月7日，以89年度訴字第24號刑事判決判處有期徒
    刑1年2月確定，於92年8 月26日假釋出監並付保護管束；又
    因施用毒品案件，經原審於93年7月5日，以93年度訴字第15
    2 號刑事判決判處有期徒刑10月確定，上開假釋嗣經撤銷執
    行殘刑，並與有期徒刑10月接續執行後，於95年4 月13日執
    行完畢出監，有卷附臺灣高等法院被告前案紀錄表可參。依
    上所述，本件事證明確，被告施用毒品犯行堪以認定，應依
    法論科。
二、查海洛因、安非他命分別為毒品危害防制條例第2條第2項第
    1、2款所規定之第一、二級毒品，不得擅自施用，核被告前
    開施用海洛因、安非他命之行為，分別係犯毒品危害防制條
    例第10條第1項施用第一級毒品罪，及同條第2項施用第二級
    毒品罪。被告施用行為前持有海洛因、安非他命之低度行為
    ，分別為其施用之高度行為所吸收，均不另論罪。再按立法
    者針對特定刑罰規範之構成要件，已預設其本身係持續實行
    之複次行為，具備反覆、延續之行為特徵，故將之總括或擬
    制成一個構成要件之「集合犯」行為，因刑法評價上為構成
    要件之行為單數，應僅成立一罪。查毒品因具有成癮性、濫
    用性，故施用毒品本身具備反覆、延續之行為特徵，持續多
    次施用毒品始為此類犯罪之典型或常態，於刑法評價上，施
    用毒品應僅成立集合犯一罪。故有關行為人多次施用毒品之
    犯罪，基於前述施用毒品構成要件之反覆實行特徵，認為行
    為人如基於反覆實行之犯意，在密切接近之一定時、地，持
    續實行單次或複次之施用毒品行為，應僅成立集合犯一罪。
    本件情形，被告業已供承係因染有毒癮而不斷施用海洛因及
    安非他命，佐以被告前曾因施用毒品之犯行，經執行觀察勒
    戒、強制戒治及有期徒刑完畢，其於出監後，卻仍無法克制
    自己，再度於密切接近之時間、地點，施用海洛因多次及安
    非他命多次，顯見其確已吸食毒品成癮，已產生施用毒品之
    依賴性，被告顯係出於反覆、延續施用毒品海洛因、安非他
    命之單一行為決意至明，在行為概念上，其多次施用海洛因
    及安非他命之行為，應評價認係包括一罪之集合犯，較符合
    社會通念及刑法學理。另被告同時施用海洛因及安非他命之
    行為，係以一行為觸犯數罪名，為想像競合犯，應從一重依
    施用第一級毒品論處。檢察官雖僅就被告於96年1月6日下午
    3、4時許施用海洛因及安非他命之犯行提起公訴，惟被告於
    上開時間外施用海洛因及安非他命之犯行與已起訴之部分，
    各係集合犯之包括一罪關係，另檢察官移送併辦（即96年度
    毒偵字第245 號）之施用海洛因、安非他命犯罪事實，亦與
    起訴部分各係集合犯之包括一罪關係，本院自得均併予審理
    ，附此敘明。查被告前因施用毒品案件，經本院以89年度訴
    字第24號刑事判決判處有期徒刑1年2月確定，於92年8 月26
    日假釋出監並付保護管束，再因施用毒品案件，經原審以93
    年度訴字第152 號刑事判決判處有期徒刑10月確定，上開假
    釋嗣經撤銷執行殘刑，並與有期徒刑10月接續執行後，於95
    年4 月13日執行完畢出監等情，有卷附臺灣高等法院被告前
    案紀錄表可按，其受有期徒刑之執行完畢，5 年內再犯法定
    刑有期徒刑以上之本罪，為累犯，依法加重其刑。原審對被
    告論罪科刑，固非無見，惟查：被告之行為符合中華民國96
    年罪犯減刑條例之規定，原審漏未審酌，自有未洽，被告上
    訴指摘原判決不當，固無理由，原判決既有可議，自應由本
    院撤銷改判。爰審酌被告前經毒品危害防制條例觀察、勒戒
    及強制戒治等程序，再經本院就其施用毒品判處有期徒刑後
    ，竟再犯本件施用毒品犯行，顯見其已無法依憑己力拔除毒
    癮，惟念其坦承犯行，態度良好及施用情形等一切情狀，量
    處如主文所示之刑，並予以減刑。扣案之粉狀物品21包，經
    送請法務部調查局鑑定後，確為毒品海洛因，有該局出具之
    鑑定書1紙附卷可證；另扣案之結晶狀物品1包為毒品安非他
    命，業據被告於審理時坦承不諱，且其為警查獲時所採集之
    尿液，經送請慈濟大學濫用藥物檢驗中心鑑定之結果，確呈
    安非他命陽性反應，足認該扣案結晶狀物品確為毒品安非他
    命屬實，爰依毒品危害防制條例第18條第1 項前段均宣告沒
    收銷燬之。
被告經合法傳喚，無正當理由未到庭，爰不待其陳述，逕行判決
。
據上論斷，應依刑事訴訟法第369條第1項前段、第364條、第371
條、第299條第1項前段，毒品危害防制條例第10條第1項、第2項
、第18條第1項前段，刑法第11條前段、第55條前段、第47條第1
項，中華民國96年罪犯減刑條例第2條第1項第3款、第7條，判決
如主文。
本案經檢察官郭啟東到庭執行職務
中　　華　　民　　國　　96　　年　　10　　月　　25　　日
       　　　　　 刑事第八庭審判長法　官　鄭文肅
                                  法　官　蔡光治
                                  法　官　陳貽男
以上正本證明與原本無異。
如不服本判決，應於收受送達後十日內向本院提出上訴書狀，其
未敘述上訴之理由者並得於提起上訴後十日內向本院補提理由書
（均須按他造當事人之人數附繕本）。
                                  書記官  王泰元
中　　華　　民　　國　　96　　年　　10　　月　　25　　日
附錄本案論罪科刑法條全文：
毒品危害防制條例第10條
施用第一級毒品者，處6 月以上5 年以下有期徒刑。
施用第二級毒品者，處3 年以下有期徒刑。
